臺灣高等法院民事判決　　　　　　　　　 96年度上字第307號
上　訴　人　立奕企業股份有限公司
　　　　　　　　　　　　棟
法定代理人　丙○○
訴訟代理人　蕭明哲律師
　　　　　　賴傳智律師
被 上訴 人　系統電子工業股份有限公司
法定代理人　乙○○
訴訟代理人　陳錦隆律師
複 代理 人　黃世芳律師
上列當事人間請求清償債務事件，上訴人對於中華民國96年2月2
6日臺灣臺北地方法院95年度訴字第6353號第一審判決提起上訴
，本院於96年7月17日言詞辯論終結，判決如下：
    主  文
上訴駁回。
第二審訴訟費用由上訴人負擔。
    事實及理由
壹、程序方面
    本件上訴人經合法通知，未於言詞辯論期日到場，核無民事
    訴訟法第386條各款所列情形，爰依被上訴人之聲請，由其
    一造辯論而為判決。
貳、實體方面
一、本件上訴人主張：中國大陸上海系同電子工業股份有限公司
    （下稱上海系同公司）係被上訴人經核准轉投資之子公司，
    民國93年間，上海系同公司欲向伊轉投資之子公司上海捷兆
    電子科技有限公司（下稱捷兆公司）及芯中奇國際貿易有限
    公司（下稱芯中奇公司）購買電子產品，伊為確保債權之清
    償，遂要求被上訴人與上海系同公司負連帶給付責任，兩造
    簽訂協議書（下稱系爭協議書），由被上訴人連帶擔保上海
    系同公司對伊所負貨款等債務。嗣上海系同公司積欠伊人民
    幣141萬5,535.25元，折合新台幣（下同）567萬8,176元，
    拒不返還，伊乃依兩造協議書，請求被上訴人履行保證責任
    ，惟經催討，未獲置理。爰依保證契約之法律關係，求為判
    命被上訴人給付567萬8,176元，及自起訴狀繕本送達翌日起
    至清償日止，按年息5%計算利息及供擔保請准宣告假執行之
    判決。
二、被上訴人則以：依兩造協議書第3條明訂：「甲方（即被上
    訴人）同意對於貨款金額之認定依據，以乙方（即上訴人）
    依據上海公司（即上海系同公司）訂購單，出貨予上海公司
    之出貨單或其他單據及上海公司驗收單為憑」，伊除對上訴
    人提出上海系同公司訂購單金額人民幣3萬4,641.44元尚未
    給付不否認外，上訴人提出之其餘送貨單均與上海系同公司
    無涉，該公司並未向捷兆公司訂貨，上開貨款應係訴外人訊
    泰科技有限公司（下稱訊泰公司）積欠。又伊依系爭協議書
    所負之連帶保證責任，性質屬未定期間而連續發生之保證債
    務，依民法第754條規定，伊得隨時通知終止該保證契約，
    而伊已於94年11月14日以系管（94）字第1114002號通知上
    訴人終止該連帶保證契約，故自該通知到達上訴人後，伊就
    上訴人與上海系同公司間所生之貨款債務，自無庸再負連帶
    保證責任。再者，上訴人所提出上海系同公司所簽發、受款
    人為捷兆公司之4紙票據，金額合計人民幣140萬元，與上訴
    人主張上海系同公司積欠人民幣141萬5,535.25元有異，且
    其中各為人民幣50萬元之2紙票據，簽發日期分別為西元200
    6年（95年）3月10日、4月10日，亦與上訴人主張上海系同
    公司於93年間積欠捷兆公司貨款時間不合，而伊於是時更已
    終止協議書所示之連帶保證契約。上訴人主張伊應就上海系
    同公司積欠貨款，負連帶給付責任，顯無理由等語，資為抗
    辯。
三、原審為上訴人一部勝訴、一部敗訴之判決（即判命被上訴人
    給付上訴人人民幣3萬4,641.44元所折合之新台幣139,113元
    本息，並駁回其餘人民幣141萬5,535.25元所折合新台幣5,5
    39,063元本息之請求）。被上訴人就其敗訴部分未提起上訴
    ，已告確定。上訴人就其敗訴部分，提起上訴，聲明：原判
    決不利於上訴人部分廢棄；上開廢棄部分，被上訴人應再給
    付5,539,063元及自起訴狀繕本送達翌日即95年6月5日起至
    清償日止，按年息5%計算之利息；願供擔保請准宣告假執行
    。被上訴人則聲明：上訴駁回；如受不利判決，請准供擔保
    免為假執行。
四、查上訴人主張上海系同公司原係被上訴人轉投資大陸地區之
    子公司，捷兆公司則係上訴人之關係企業。兩造於93年間簽
    訂協議書，約定：「甲方（被上訴人）同意對於乙方（上訴
    人）或乙方之關係企業（捷兆、芯中奇）出賣予上海（系同
    ）公司之所有貨款，上海（系同）公司如有無法履行情況時
    ，甲方（被上訴人）應負連帶給付之義務」、「甲方（被上
    訴人）同意對於貨款金額之認定依據，以乙方依據上海（系
    同）公司訂購單，出貨予上海（系同）公司之出貨單或其他
    單據及上海（系同）公司驗收單為憑（若上海〔系同〕公司
    未於交貨後7天內提供驗收單據則視同已驗收）」。而上海
    系同公司簽發由中國工商銀行上海市分行付款、受款人捷兆
    公司、面額均為人民幣70萬元（票號79641、79642）支票2
    張，分別於2006年3月21日、同年4月21日因出票人簽章與預
    留簽章不符為由遭退票等情，據其提出系爭協議書及中國工
    商銀行上海市分行支票暨退票通知單等影本為證（見原審卷
    6、35-36頁），復為被上訴人所不爭執。另被上訴人自承其
    公司章程第3條定有：「本公司應業務需要得辦理與關係企
    業或同業間之相互保證業務」之內容，故其簽訂系爭協議書
    ，與公司法第16條規定並無違背一節，亦據其提出公司章程
    為證（見原審卷26至31頁），均堪信為真實。
五、按請求履行債務之訴，除被告自認原告所主張債權發生原因
    之事實外，應先由原告就其主張此項事實，負舉證之責任，
    必須證明其為真實後，被告於其抗辯事實，始應負證明之責
    任，最高法院43年台上字第377號判例著有明文。本件依兩
    造不爭之前揭協議書約定內容所示，被上訴人僅須就上海系
    同公司向上訴人或捷兆、芯中奇公司購買貨品之未付貨款，
    負連帶保證之給付責任。茲被上訴人既否認上海系同公司曾
    積欠上訴人或捷兆、芯中奇公司貨款人民幣141萬5,535.25
    元，折合新台幣5,539,063元，則自應由上訴人就其主張上
    海系同公司於系爭協議書之有效期間內，曾向上訴人或捷兆
    、芯中奇公司購買貨品尚有貨款未付一節，負舉證之責任。
六、復按就連續發生之債務為保證而未定有期間者，保證人得隨
    時通知債權人終止保證契約（第1項），前項情形，保證人
    對於通知到達債權人後，所發生主債務人之債務，不負責任
    （第2項），民法第754條定有明文。尋繹該條立法意旨，係
    以債權人對於通知以後所發生之債權可以停止給付，無使保
    證人永負無限責任之必要，最高法院52年台上字第1663號判
    例可資參照。被上訴人辯稱：其已於94年11月14日以書函通
    知上訴人自即日起就上海系同公司因買賣往來所負之貨款給
    付義務終止連帶保證，該業經提出該公司系管（94）字第11
    14002號函可稽（見原審卷71頁），上訴人亦承認收受該通
    知，僅認該通知因不能拘束其或未經其同意而不生效力（見
    原審卷87頁反面及89頁），而揆諸上揭規定，保證人終止保
    證契約之通知，以到達債權人即向後生效，不因債權人之不
    同意而有不同。是被上訴人就上開通知到達上訴人後所發生
    之主債務人上海系同公司債務，即不負責任至明。
七、上訴人雖主張：訂購單及出貨單上（見原審卷95-105頁），
    雖有部分係以訊泰公司之名義訂貨，然上海系同公司與上訴
    人之關係企業（捷兆公司、芯中奇公司）間之交易模式，係
    上海系同公司負責人甲○○以該公司名義，先以電話向捷兆
    公司訂貨，確認有貨後，再傳真正式訂購單。捷兆公司曾就
    甲○○傳真之訂購單上出現「訊泰公司」名義一節提出質疑
    ，甲○○答稱此係其公司內部帳務及稅賦方面之安排，並不
    影響屬上海系同公司之訂貨云云，故捷兆公司於出貨時亦依
    甲○○指示，將部分出貨單上之客戶名稱填寫為「訊泰公司
    」。上開傳真之訂購單既均來自上海系同公司，傳真號碼為
    00000000000（見原審卷106頁），又訂購單無論係訊泰公司
    名義或上海系同公司名義，均有名為「cicy」及「曾雄貴」
    等人之簽名，曾雄貴為上海系同公司員工，為被上訴人所不
    否認，所有貨物均運至上海系同公司之處所，簽收人均為「
    林虹」。故雖形式上有若干訂購單及出貨單出現「訊泰公司
    」名義，但系爭交易實質上存於上海系同公司與上訴人之關
    係企業（捷兆公司、芯中奇公司）間。又上海系同公司於西
    元2005年簽發4紙面額共計人民幣240萬元之支票交付捷兆公
    司，僅兌付其中2紙面額各為人民幣50萬元之支票，其餘2紙
    面額各人民幣70萬元之支票，載明用途係作為給付貨款之用
    ，卻遭退票（見原審卷35、36頁）。均堪認定本件請求之人
    民幣141萬5,535.25元，折合新台幣5,539,063元，係上海系
    同公司積欠之貨款，且應由被上訴人負連帶保證之給付責任
    者云云，並經證人即上訴人派駐上海捷兆公司擔任副總經理
    之朱崇源於原審審理時到場附和其詞（見原審卷87-88頁）
    。惟查：
  (一)除自然人外，法人亦具有法律上之獨立人格，不同法人乃法
    律上之不同人格者。依上訴人所提出上海系同公司積欠系爭
    人民幣141萬5,535.25元折合新台幣5,539,063元貨款之訂購
    單，及捷兆公司之出貨單顯示（見原審卷95-105頁），訂購
    者除上海系同公司外，尚有訴外人訊泰公司之訂貨，此為上
    訴人所不否認，核與上訴人傳真之請款單上載有：「應收明
    細：2004年訊泰RMB:1,380,843.81元，系同RMB:34,691.44
    元，合計：RMB:1,415,535.25元」（見原審卷81頁）之情節
    相符。而兩造間簽訂之系爭協議書中，已明確限制被上訴人
    負連帶保證之給付責任範圍，乃上訴人或其關係企業（捷兆
    公司、芯中奇公司）出賣予上海系同公司之所有貨款。則對
    於非保證範圍之訊泰公司訂貨之貨款，被上訴人自不負連帶
    保證之給付責任，不因上海系同公司與訊泰公司之當時負責
    人均為甲○○，及使用傳真電話、送貨地點、簽收貨物職員
    相同，即可謂訊泰公司之訂貨在法律上等同於上海系同公司
    之訂貨，而認被上訴人應依系爭協議書負連帶保證之給付責
    任。至上訴人提出系爭交易前之出貨單及付款證明（見原審
    卷115至122頁），主張其曾與上海系同公司往來，縱認係屬
    實情，仍難據此即謂系爭交易存在於上海系同公司與捷兆公
    司間，即無從為有利上訴人認定之依據。
  (二)況被上訴人辯稱：其已於93年11月10日及94年8月26日，將
    轉投資上海系同公司全部股權，轉讓予甲○○（見原審卷79
    、80頁之股權轉讓合約，實際轉讓人為系統開發曼聯合有限
    公司），並於94年11月14日通知上訴人自即日起終止對上海
    系同公司之貨款連帶保證義務，已述之於前。而上訴人用以
    證明係上海系同公司訂貨所積欠貨款之人民幣70萬元支票二
    紙，固由上海系同公司甲○○所簽發，且因與預留印章不符
    致遭退票（見原審卷35、36頁）。然而：
  1.上開合計人民幣140萬元之二紙支票金額，與上訴人請求貨
    款金額人民幣141萬5,535.25元並不相符，且其上所載發票
    日期為2006（95）年3月10日、同年4月10日，亦與上訴人主
    張上海系同公司積欠93年間之貨款時間不合，已難採信。上
    訴人雖稱：其中數目不同，係因中國大陸工商交易慣例中，
    票據金額向簽發整數，不能逕以該金額有些許差距即否認其
    主張為真云云。然為被上訴人否認，上訴人就此交易慣例未
    能舉證以實其說，所稱即非可取。況上訴人所稱與證人朱崇
    源證稱：「當時只要求能收回大筆整數貨款即可，零頭不要
    ，故要甲○○開票共140萬元」等語（見原審卷88頁反面）
    ，亦有矛盾。是自難以甲○○簽發之支票上載有「用途貨款
    」一節，即遽謂該支票足以證明係上海系同公司所積欠之貨
    款。
  2.其次，上訴人取得該二紙支票之時間，不論係上訴人主張之
    95年1月間（見原審卷54頁）、94年12月間（見原審卷75頁
    ），或係證人朱崇源所稱之94年12月底（見原審卷88頁），
    均在上開被上訴人讓與全部上海系同公司股權予甲○○、通
    知上訴人終止系爭協議書連帶保證責任之後，則該二紙支票
    縱使為真，亦僅得證明甲○○於受讓上海系同公司股權後，
    曾簽發貨款支票交付上訴人，仍無法證明該貨款確屬被上訴
    人應負連帶保證責任期間之上海系同公司所積欠貨款。至被
    上訴人本欲聲請訊問證人甲○○（見原審卷74、89頁），但
    因甲○○經通知未到場，而言明捨棄該證據方法（見原審卷
    128頁），則仍難僅憑該二紙支票，即謂系爭人民幣141萬5,
    535.25元所折合新台幣之貨款5,539,063元，應由被上訴人
    負連帶保證之給付責任。
八、從而，上訴人本於系爭協議書之連帶保證法律關係，請求被
    上訴人再給付人民幣141萬5,535.25元所折合之新台幣5,539
    ,063 元及自起訴狀繕本送達翌日即95年6月5日起至清償日
    止，按年息5%計算之利息，自非正當，不應准許。原審就此
    部分為上訴人敗訴之判決，理由雖不相同，結論則無二致，
    仍應予維持。上訴意旨，指摘原判決此部分不當，求予廢棄
    改判，為無理由，其上訴應予駁回。
九、本件為判決之基礎已臻明確，兩造其餘之攻擊或防禦方法及
    未經援用之證據，經本院斟酌後，認為均不足以影響本判決
    之結果，自無逐一詳予論駁之必要，併此敘明。
據上論結，本件上訴為無理由，依民事訴訟法第449條第1項、第
78條、第463條、第385條第1項前段，判決如主文。
中　　華　　民　　國　　96　　年　　7 　　月　　31　　日
　　　　　　　　　民事第十六庭
                        審判長 法　官 沈方維
　　　　　　　　　　　         法　官 呂淑玲
　　　　　　　　　　　         法　官 王淇梓
正本係照原本作成。
如不服本判決，應於收受送達後20日內向本院提出上訴書狀，其
未表明上訴理由者，應於提出上訴後20日內向本院補提理由書狀
（均須按他造當事人之人數附繕本）上訴時應提出委任律師或具
有律師資格之人之委任狀；委任有律師資格者，另應附具律師資
格證書及釋明委任人與受任人有民事訴訟法第466條之1第1項但
書或第2項（詳附註）所定關係之釋明文書影本。
中　　華　　民　　國　　96　　年　　7 　　月　　31　　日
　　　　　　　　　　　　　　　 書記官 吳碧玲
附註：
民事訴訟法第466條之1（第1項、第2項）：
對於第二審判決上訴，上訴人應委任律師為訴訟代理人。但上訴
人或其他法定代理人具有律師資格者，不在此限。
上訴人之配偶、三親等內之血親、二親等內之姻親，或上訴人為
法人、中央或地方機關時，其所屬專任人員具有律師資格並經法
院認為適當者，亦得為第三審訴訟代理人。
